【裁判字號】    97,交聲,38
【裁判日期】    970512
【裁判案由】    聲明異議
【裁判全文】
臺灣臺南地方法院交通事件裁定          97年度交聲字第38號
原處分機關  交通部公路總局嘉義區監理所臺南監理站
異議人即受
處分人      甲○○
上列受處分人因違反道路交通管理處罰條例案件，對於交通部公
路總局嘉義區監理所臺南監理站，於民國97年1月8日所為之裁決
處分（處分案號：嘉監南字第裁74-S00000000號）聲明異議，本
院裁定如下：
    主  文
原處分撤銷。
甲○○不罰。
    理  由
一、原處分意旨略以：受處分人即異議人甲○○，所有車號PEL-
    586號重型機車，經人駕駛，於民國96年10月17日晚間7時28
    分許，在臺南市○○區○○路與華平路口處左轉時，未依規
    定二段式左轉，經臺南市警察局第四分局育平派出所警員（
    下稱舉發機關）製單逕行舉發。嗣原處分機關即交通部公路
    總局嘉義區監理所臺南監理站，依道路交通管理處罰條例（
    下稱處罰條例）第48條第1項第2款、第63條第1項之規定，
    裁處異議人罰鍰新台幣（下同）600元，並記違規點數1點等
    語。
二、本件異議意旨略以：其所經過之安平路口紅綠燈處，並未設
    置機車二段式左轉之標誌，以致不知要二段式左轉 (餘如聲
    明異議狀所載)，為此聲明異議，請求撤銷原處分等語。
三、本院審酌：
  (一)異議人甲○○駕駛其所有車號PEL- 586號重型機車，於96年
    10月17日晚間7時28分許，沿臺南市○○區○○路東向西行
    駛至該路與華平路交岔路口處左轉時，未為二段式左轉，經
    舉發機關以科學儀器拍照後製單逕行舉發。嗣原處分機關依
    處罰條例第48條第1項第2款、第63條第1項之規定，裁處異
    議人罰鍰600元，並記違規點數1點乙節，有：
    原處分機關裁決書。
    舉發機關舉發違反道路交通管理事件通知單。
    舉發照片。
    等件為證，且為異議人所不否認，此部分事實當可認定。
  (二)次按汽車駕駛人之行為有下列情形之一，當場不能或不宜攔
    截製單舉發者，得逕行舉發：
      一、闖紅燈或平交道。
      二、搶越行人穿越道。
      三、在道路收費停車處所停車，不依規定繳費。
      四、不服指揮稽查而逃逸，或聞消防車、救護車、警備車
          、工程救險車之警號不立即避讓。
      五、違規停車或搶越行人穿越道，經各級學校交通服務隊
          現場導護人員簽證檢舉。
      六、行經設有收費站、地磅之道路，不依規定停車繳費或
          過磅。
      七、經以科學儀器取得證據資料證明其行為違規。
    前項第七款之科學儀器應採固定式，並定期於網站公布其設
    置地點。但汽車駕駛人之行為屬下列情形之一者，不在此限
    ：
      一、蛇行、危險方式駕車或二輛以上之汽車競駛或競技。
      二、行駛路肩。
      三、違規超車。
      四、違規停車而駕駛人不在場。
      五、未依規定行駛車道。
      六、未依規定變換車道。
      七、未保持安全距離。
      八、跨越禁止變換車道線或槽化線。
      九、行車速度超過規定之最高速限或低於規定之最低速限
          。
      十、汽車駕駛人或乘客未依規定繫安全帶。
      十一、汽車駕駛人或附載座人未依規定戴安全帽。
    對於前項第九款之違規行為，採用固定或非固定式科學儀器
    取得證據資料證明者，於一般道路須至少於一百公尺，於高
    速公路、快速公路須至少於三百公尺前，明顯標示之；處罰
    條例第7-2條第1、2、3項，分別定有明文。因此舉發機關之
    逕行舉發，須符合上述規定始得為之。而本件舉發「未依規
    定二段式左轉」之違規行為，顯非上述條文所規定得為逕行
    舉發之案件。且本件經科學儀器所拍攝之舉發照片，亦非採
    固定式照相機所拍攝，而為員警持非固定照相設備當場所拍
    攝者，此有舉發機關96年12月10日南市警四交字第09644258
    270號函可稽，亦與上揭規定不符。再依舉發照片所顯示之
    內容，亦無法單純依該照片內容即證明異議人機車有違規二
    段式左轉之情節，須賴異議人之供述及員警之證述始得證明
    之，亦與上揭「以科學儀器取得證據資料證明其行為違規」
    之規定不符。依此足認本件逕行舉發並不合法。
  (三)復按機器腳踏車行駛至交岔路口，其轉彎，應依標誌或標線
    之規定行駛；無標誌或標線者，如內側車道設有禁行機車標
    誌或標線者，應依兩段方式進行左轉，不得由內側或其他車
    道左轉；如在三快車道以上單行道道路，行駛於右側車道或
    慢車道者，應以兩段方式進行左轉彎；行駛於左側車道或慢
    車道者，應以兩段方式進行右轉彎；道路交通安全規則第99
    條第2項第1、2款定有明文。經查：本件舉發地點即安平路
    口並無機車須二段式轉之標誌，且安平路西向車道為一線快
    車道，一線機慢車優先道，快車道上並無禁行機車標字，而
    與安平路相交之華平路南向車道上繪有二段式機車待轉區之
    事實，有舉發機關97年2月4日南市警四字第09744117330號
    函及所附現場照片可稽 (見本院卷第20- 22頁)。因此異議
    人左轉彎地點並無應二段式有轉標誌，且安平路西向車道因
    內側車道未設有禁行機車標誌或標線；且該處非三快車道以
    上道路，依照上揭規定並非應二段式左轉之交岔路口處，異
    議人自無二段式左轉之義務。尚不得僅以華平路南向路口處
    繪有機車二段式左轉停車區，逕認異議人機車有二段式左轉
    之義務。
  (四)因之，本件舉發並不合法；且異議人於違規地點，並無應依
    規定二段式左轉，而未為二段式左轉之違規行為，原處分顯
    有不當，應由本院裁定撤銷，另為異議人不罰之諭知，以資
    適法。
四、據上論斷，應依道路交通案件處理辦法第20條前段，裁定如
    主文。
中    華    民    國    97    年    5     月    12    日
                    交通法庭法  官  蔡直青
以上正本證明與原本無異。
如不服本裁定，應於收受送達後5日內向本院提出抗告狀。（應
附繕本）
                            書記官  劉鴻瑛
中    華    民    國    97    年    5     月    15    日


司法院資訊處製作；財團法人民間司法改革基金會備份。
